臺灣臺北地方法院簡易民事判決
111年度北簡字第6584號
原      告  徐惠玲  
被      告  杜彥輝（原名杜信緯）


上列當事人間請求損害賠償事件，本院於民國一百一十一年六月
二十三日言詞辯論終結，判決如下︰
    主    文
被告應給付原告新臺幣壹拾萬壹仟伍佰伍拾元，及自民國一百一
十一年三月二十九日起至清償日止，按年息百分之五計算之利息
。
訴訟費用新臺幣壹仟壹佰壹拾元由被告負擔。
本判決得假執行。但被告如以新臺幣壹拾萬壹仟伍佰伍拾元為原
告預供擔保，得免為假執行。
    事    實
甲、原告方面：
一、聲明：如主文第一項所示。
二、陳述略稱：
  ㈠緣被告杜彥輝（原名杜信緯）基於縱發生亦不違反其本意之
    幫助詐欺及幫助洗錢之不確定故意，於民國一百零九年九月
    二十九日前某時於不詳地點，將其所開立之國泰世華商業銀
    行帳號000000000000號帳戶（下稱系爭帳戶）存摺及提款卡
    （含密碼）交付真實姓名年籍不詳自稱「阿輝」之人，並告
    知系爭帳戶網路銀行帳號、密碼，另於一百零九年九月二十
    八日登入國泰世華網路銀行APP綁定「阿輝」指定之0000000
    000號行動電話門號作為發送系爭帳戶簡訊OTP身分認證簡訊
    之行動電話門號進行身分認證而設定系爭帳戶網路銀行交易
    之交易認證碼，以此方式容任「阿輝」及所屬詐欺集團成員
    使用系爭帳戶作為詐欺及洗錢犯罪工具。
  ㈡嗣該詐欺集團成員取得系爭帳戶後，即以附表所示之方式，
    對原告施用詐術，致原告陷於錯誤而匯款至系爭帳戶，匯入
    款項旋遭不詳詐欺集團成員以系爭帳戶提款卡提領或以網路
    銀行電子轉出後層轉匯出境外，因而幫助不詳詐欺集團成員
    遂行詐欺及洗錢犯罪，故其已是詐騙集團成員，爰依侵權行
    為法律關係提起本件訴訟。對本院一一一年度審簡字第一四
    八號刑事全卷沒有意見，被告雖辯稱其證件掉了，但刑事案
    件認定結果並不是被告證件掉了，是因為被告要用錢，把帳
    號、密碼給詐騙集團。
三、證據：提出臺灣臺北地方檢察署起訴書影本一件及本院一一
    一年度審簡字第一四八號刑事簡易判決影本一件為證。
乙、被告方面：
一、聲明：原告之訴駁回。
二、陳述略稱：關於本院一一一年度審簡字第一四八號刑事全卷
    ，被告也是受害人，被告跟嫌犯不認識，且一分錢也沒拿到
    ，被告是證件掉了。當初被告有跟刑事庭法官說被告證件掉
    了，也有急需用錢。原告為什麼那麼容易被騙，應該要察覺
    是詐騙集團。　
三、證據：無。
丙、本院依職權調閱本院一一一年度審簡字第一四八號刑事全卷
    。
    理    由
一、按因故意或過失，不法侵害他人之權利者，負損害賠償責任
    ，民法第一百八十四條第一項前段定有明文。次按數人共同
    不法侵害他人之權利者，連帶負損害賠償責任。不能知其中
    孰為加害人者亦同。造意人及幫助人，視為共同行為人，民
    法第一百八十五條定有明文。又所謂共同侵權行為，係指數
    人共同不法對於同一之損害，與以條件或原因之行為。加害
    人於共同侵害權利之目的範圍內，各自分擔實行行為之一部
    ，互相利用他人之行為，以達其目的者，仍不失為共同侵權
    行為人，而應對於全部所發生之結果，連帶負損害賠償責任
    （最高法院七十八年度台上字第二四七九號民事裁判要旨參
    照）。末按當事人主張有利於己之事實者，就其事實有舉證
    之責任，又民事訴訟法第二百七十七條前段定有明文，又原
    告於起訴原因已有相當之證明，而被告於抗辯事實並無確實
    證明方法，僅以空言爭執者，當然認定其抗辯事實之非真正
    ，而應為被告不利益之裁判，最高法院十八年上字第一六七
    九號裁判意旨參照。
二、經查：㈠本件原告主張被告將系爭帳戶提供於詐欺集團，且
    原告遭詐欺陷於錯誤而於一百零九年九月二十九日十三時三
    十五分四十三秒許匯款至詐欺集團所指定之系爭帳戶內，致
    原告受有十萬一千五百五十元之損害，被告應負損害賠償責
    任等情，業經本院依職權調閱本院一一一年度審簡字第一四
    八號刑事全卷查明無訛，被告對前揭刑事卷證既未爭執原告
    主張匯款十萬一千五百五十元至系爭帳戶一事，足見原告確
    為受害人，被告既為幫助犯，依法視為共同侵權行為人，自
    應對原告負損害賠償責任，堪認原告主張為真實；㈡被告雖
    辯稱其跟嫌犯不認識，且一分錢也沒拿到，係證件遺失云云
    ，惟被告前雖於偵查中供稱其存摺及提款卡均已遺失，然於
    本院刑事庭一百一十一年一月二十日準備程序，法官訊問被
    告對檢察官起訴書所指之犯罪事實有何意見，被告改稱：「
    我當時是急需借錢，上網看借錢的訊息，才跟對方連絡，對
    方給我一個號碼，叫我去操作把網路銀行密碼變更成他所講
    的號碼，當時我的帳戶裡面有沒有錢。我承認。」（參本院
    一一一年度審訴字第二一一九號卷第三十六頁），足見被告
    已有前後陳述矛盾之情形，證件遺失之辯詞並非可信；㈢經
    本院一一一年度審簡字第一四八號刑事案件審理後，於該刑
    事簡易判決認定被告提供系爭帳戶予詐欺集團，成立幫助洗
    錢罪乙節，而判處被告有期徒刑二月，併科罰金二萬元，罰
    金如易服勞役，以一千元折算一日，嗣被告就上開刑事簡易
    判決並未提出上訴而確定在案，被告既有幫助犯之犯罪行為
    ，依法視為共同侵權行為人，原告依侵權行為之法律關係，
    請求被告賠償十萬一千五百五十元，依前揭民法第一百八十
    四條第一項前段、民法第一百八十五條等規定及最高法院裁
    判意旨所示之見解，洵屬有據。
三、從而，原告本於侵權行為之法律關係，請求被告給付原告十
    萬一千五百五十元，及自起訴狀繕本送達之翌日（即一百一
    十一年三月二十九日）起至清償日止，按年息百分之五計算
    之利息，為有理由，應予准許。
四、本件係就民事訴訟法第四百二十七條第一項訴訟適用簡易程
    序所為被告敗訴之判決，依同法第三百八十九條第一項第三
    款規定，應依職權宣告假執行。並依同法第三百九十二條第
    二項規定，依職權宣告被告預供擔保後得免為假執行。
五、本件訴訟費用額，依後附計算書確定如主文所示金額。
六、本件事證已臻明確，兩造其餘攻擊防禦方法，於本判決結果
    不生影響，爰不一一論述，併此敘明。
七、據上論結，原告之訴為有理由，依民事訴訟法第七十八條，
    判決如主文。
中　　華　　民　　國　　111 　年　　7 　　月　　21　　日
                              臺北簡易庭
                              法      官  文衍正
以上正本係照原本作成。
如對本判決不服，須於判決送達後二十日內向本庭（臺北市重慶
南路一段一百二十六巷一號）提出上訴狀。（須按他造當事人之
人數附繕本）。如委任律師提起上訴者，應一併繳納上訴審裁判
費。
中　　華　　民　　國　　111 　年　　7 　　月　　21　　日
                              書  記  官  高秋芬
訴訟費用計算書：
項        目             金  額（新臺幣）        備  註 
第一審裁判費　　           1,110元
合　　　　計　　     　    1,110元 

附表：
被害人            詐欺方式    匯款時間    （民國）  匯款金額 （新臺幣） 徐惠玲 不詳詐欺集團成員於109年8月17日19時許，於iPair愛派族交友APP自稱係香港上海匯豐銀行信貸部門主管，結識徐惠玲後，於109年8月19日21時許加入LINE好友聊天，109年9月25日19時許，對方佯稱有客戶房子貸款利息沒辦法繳，要以徐惠玲名義買，徐惠玲傳送個資、身分證及健保卡照片後，於109年9月29日以需要確認是否本人帳戶為由，致徐惠玲陷於錯誤而匯款至系爭帳戶。 109年9月29日13時35分43秒  101550元